【裁判字號】    91,易,1758
【裁判日期】    920121
【裁判案由】    傷害等
【裁判全文】
臺灣高雄地方法院刑事判決                        九十一年度易字第一七五八號
    公  訴  人  臺灣高雄地方法院檢察署檢察官
    被      告  甲○○  男  二.
    選任辯護人  吳剛魁律師
    被      告  丁○○  女  二.
右列被告等因傷害等案件，經檢察官提起公訴（九十一年度調偵字第九二號），本院
判決如左：
    主  文
甲○○共同傷害人之身體，處有期徒刑參月，如易科罰金，以參佰元折算壹日。
丁○○教唆共同傷害人之身體，處有期徒刑肆月，如易科罰金，以參佰元折算壹日。
    事  實
一、緣丁○○因其弟與乙○○曾發生衝突，乃於民國九十年五月二十八日傍晚，前往
    高雄市○○區○○街十七號找乙○○理論，詎雙方不歡而散後，丁○○竟基於教
    唆共同傷害人之身體之犯意，教唆其朋友丙○○（俟到案後另行審結）與甲○○
    二人，共同前往上址毆打乙○○，丙○○與甲○○二人隨即基於普通傷害之犯意
    ，於同日十九時四十分許，偕同丁○○共同前往上址，並由丙○○率先以徒手之
    方式毆打乙○○，乙○○遭毆打後力圖反抗，在旁之甲○○見狀，乃以徒手之方
    式與丙○○共同毆打乙○○，乙○○而受有頭部外傷併顱內出血之傷害。
二、案經乙○○訴由臺灣高雄地方法院檢察署檢察官偵查起訴。
    理  由
一、訊據被告高鳳英、甲○○二人固不否認與共犯丙○○共同前往高雄市○○區○○
    街十七號找告訴人乙○○理論，共犯丙○○亦有動手毆打告訴人等情，惟均矢口
    否認有何教唆傷害及傷害犯行，被告丁○○辯稱：只是帶丙○○、甲○○二人去
    理論，但告訴人以為丙○○要打伊，就動手打丙○○，二人因此扭打在一起，後
    來甲○○要去拉開告訴人、丙○○二人，告訴人以為甲○○亦要打伊，所以又打
    甲○○等云云；被告甲○○辯稱：伊要去拉開告訴人及丙○○二人時，告訴人即
    動手毆打伊，但以手架住告訴人，沒有毆打告訴人等云云。
二、經查：
  (一)本件被告高鳳英如何教唆共犯丙○○、被告甲○○共同毆打告訴人，而共犯丙○○及被告甲○○又如何以徒手之方式共同毆打告訴人等情，業據告訴人迭於警訊
    、偵查及本院審理時指訴詳盡，而告訴人確受有頭部外傷併顱內出血之傷害，亦
    有國軍左營醫院診斷證明書一紙在卷可資佐證，被告甲○○雖以前揭情詞置辯，
    惟其既先於警訊時坦承與告訴人發生扭打，並曾在現場揚言稱：事情還未解決，
    要給他死等語（見九十年十一月十三日警訊筆錄），復於偵查時亦自承：可能不
    小心打到告訴人等語（見九十年十二月二十六日偵查筆錄），核與共犯丙○○於
    警訊時供稱：伊與告訴人扭打在一起，告訴人要跑進他工作的地點，甲○○將他
    攔下，他們二人扭打在一起等語大致相符（見九十一月十三日警訊筆錄），則其
    辯稱未動手毆打告訴人云云，顯不足採信。至辯護人雖為被告甲○○辯稱其縱有
    毆打告訴人，亦係基於正當防衛而為之等語，惟按侵害已過去後之報復行為，與
    無從分別何方為不法侵害之互毆行為，均不得主張防衛權，此經最高法院八十八
    年臺上字第四○七號判決闡釋在案，本件被告甲○○既未受到任何傷害，此經甲○○自承屬實，故縱被告甲○○係遭告訴人動手攻擊後始行反擊，因其反擊之時
    ，告訴人之侵害行為業已過去，是依前開最高法院之見解，仍不得主張正當防衛
    ，自無礙其犯行之成立，併此敘明。
  (二)又被告高鳳英雖以前揭情詞置辯，惟其如何教唆共犯丙○○、被告甲○○共同毆
    打告訴人等節，業據其於警訊中坦誠不諱，參以被告丁○○係單獨前往高雄市○○區○○街十七號找告訴人理論未果後，始邀集共犯丙○○及被告甲○○共同前
    往上址，共犯丙○○、被告甲○○復共同實際毆打告訴人，被告甲○○復在現場
    揚言稱：事情還未解決，要給他死等語，已如前述，則其辯稱未教唆共犯丙○○
    、被告甲○○共同毆打告訴人云云，自不足採。
  (三)從而，本件至此事證已臻明確，被告犯行洵堪認定，應依法加以論科。
三、核被告甲○○所為，係犯刑法第二百七十七條第一項之普通傷害罪，其與共犯丙○○之間，互有犯意之聯絡及行為之分擔，應論以共同正犯，被告丁○○所為，
    則係犯同法第二十九條第一項、第二百七十七條第一項之教唆普通傷害罪，應依
    同法第二十九條第二項之規定，依普通傷害罪處罰之。爰審酌被告二人之犯罪動
    機、目的、手段，與生活狀況、品行、智識程度，被告丁○○僅因細故即教唆他
    人共同毆打告訴人，被告甲○○雖為實際毆打告訴人之人，惟其犯後已數度當庭
    表示願單獨以新臺幣五萬元與告訴人和解，然為告訴人拒絕，犯後態度尚稱良好
    ，暨告訴人所受傷勢非微等一切情狀，分別量處如主文所示之刑，並分別諭知易
    科罰金之折算標準，以示儆懲。
四、至公訴意旨雖以被告甲○○曾在現場揚言稱：事情還未解決，要給妳死等語，而
    認其另涉犯刑法第三百零五條之恐嚇罪等語，惟按刑法第三百零五條之恐嚇罪，
    係以加害人實施恐嚇行為後，致被害人生畏怖不安之恐懼感為必要，故倘被害人
    對恐嚇之內容毫無所知，而無從生畏怖不安之恐懼感，自無構成該罪之虞。經查
    ：本件告訴人既迭於警訊及本院審理時均陳稱：當時被打的頭很暈，已昏倒，沒
    有聽到被告說前揭話語等語（見九十年十月五日警訊及本院九十一年七月一日審
    判筆錄），則告訴人顯未生畏怖不安之恐懼感，自無成立刑法第三百零五條恐嚇
    罪之虞，茲因公訴意旨認此部分與前揭論罪刑科之部分，有裁判上一罪關係，爰
    不另為無罪之諭知，附此敘明。
據上論斷，應依刑事訴訟法第二百九十九條第一項前段，刑法第二十八條、第二百七
十七條第一項、第二十九條第一項、第二項、第四十一條第一項，罰金罰鍰提高標準
條例一條前段、第二條，判決如主文。
本案經檢察官王朝弘到庭執行職務。
中      華      民      國    九十二    年      一      月    二十一    日
                                臺灣高雄地方法院刑事第五庭
                                  法  官    劉傑民
右正本證明與原本無異。
如不服本判決，應於判決送達後十日內，向本院提出上訴狀。
                                  書記官    林秀珍
中    華    民    國      九十二      年      一      月      二十三    日
附錄本判決論罪法條：
中華民國刑法第二百七十七條
 (普通傷害罪)
傷害人之身體或健康者，處三年以下有期徒刑、拘役或一千元以下罰金。
犯前項之罪因而致人於死者，處無期徒刑或七年以上有期徒刑；致重傷者
，處三年以上十年以下有期徒刑。


司法院資訊處製作；財團法人民間司法改革基金會備份。
